臺灣士林地方法院民事判決　　　　　　　 94年度訴字第612號
原　　　告　丁○
　　　　　　乙○○
　　　　　　己○○
　　　　　　丙○○
上列　一人　甲○○
法定代理人
共　　　同　陳明暉律師
訴訟代理人
被　　　告　戊○○
訴訟代理人　林吉雄律師
上列當事人間刑事附帶民事訴訟請求損害賠償事件，經刑事庭裁
定移送審理，本院於民國94年7 月15日言詞辯論終結，判決如下
：
    主  文
被告應給付原告乙○○貳拾貳萬肆仟貳佰捌拾元，給付原告己○○拾肆萬伍仟肆佰貳拾元，給付原告丁○貳拾玖萬陸仟貳佰玖
拾玖元，給付原告丙○○肆拾萬仟壹佰拾肆元，及均自民
國93年10月28日起至清償日止，按週年利率百分之五計算之利息
。
原告其餘之訴駁回。
訴訟費用由原告乙○○負擔百分之三，原告己○○負擔百分之三
十五，原告丁○負擔百分十七，原告丙○○負擔百分十八，餘由
被告負擔。
本判決原告勝訴部分得假執行。
原告其餘假執行之聲請駁回。
    事實及理由
一、原告起訴主張：被告於民國93年1 月24日上午7 時30分許，
    駕駛車牌號碼2R-915營業小客車，沿台北市南港區大坑溪旁
    無名路由南往北方向，途經民權橋口時，因過失撞及被害人
    張振中所騎乘，車牌號碼GIR-582 號重型機車，致張振中人
    車倒地，受有多處骨折及挫傷等傷害，經送醫急救後，因外
    傷性夾層動脈破裂引起心包膜囊填塞，延至同日下午2 時30
    分許不治死亡。原告乙○○為張振中之兄，為張振中支出殯
    葬費新台幣（下同）37萬3,800 元，為此依民法第192 條第
    1 項訴請被告給付前開殯葬費支出。另原告己○○為張振中
    之母，原告丙○○、丁○則分別為張振中子、女，張振中對
    原告己○○、丁○、丙○○均負有法定扶養義務，並因張振
    中之死亡悲痛難抑，精神上受有相當苦楚，為此依民法第
    192 條第2項 、第194 條規定，請求被告給付原告己○○不
    能受扶養之損害96萬7,693 元、精神賠償100 萬元；另請求
    被告賠償原告丁○不能受扶養之損害7 萬4,000 元、精神賠
    償100 萬元；請求被告賠償原告丙○○不能受扶養之損害27
    萬6,097 元、精神賠償100 萬元等語。並聲明：(一)被告應給
    付原告乙○○37萬3,800 元，及自起訴狀繕本送達翌日起至
    清償日止，按年息百分之五計算之利息。(二)被告應給付原告
    己○○196 萬7,693 元，及自起訴狀繕本送達翌日起至清償
    日止，按年息百分之五計算之利息。(三)被告應給付原告丁○
    107 萬4,000 元，及自起訴狀繕本送達翌日起至清償日止，
    按年息百分之五計算之利息。(四)被告應給付原告丙○○127
    萬6,097 元，及自起訴狀繕本送達翌日起至清償日止，按年
    息百分之五計算之利息。(二)願供擔保，請准宣告假執行。
二、被告則以：被告對本件車禍之發生是否確有過失，有待認定
    ，縱有過失，原告亦屬與有過失，應有過失相抵適用。又被
    告僅為國中畢業，原任職卡拉ＯＫ店伴唱機操作員，配偶則
    領有殘障證明，家無恆產，亦無資力，請斟酌慰撫金之數額
    等語資為抗辯，並聲明：原告之訴及假執行之聲請均駁回。
三、本件經本院依民事訴訟法第271 條之1 準用同法第270 條之
    1 第1 項第3 款規定，整理並協議簡化爭點及不爭執點如下
    （本院94年7 月15日言詞辯論筆錄）：
  (一)不爭執點：
  1.被告於民國93年1月24日上午7時30分許，駕駛車牌號碼2R-
    915 營業小客車，沿臺北市南港區大坑溪旁無名路由南往北
    方向，途經民權橋口時，與騎乘車牌號碼GIR-582 號重型機
    車，由民權橋東向西方向行駛之訴外人張振中發生碰撞，張
    振中人車倒地，經送醫急救後，於同日下午2 時30分許不治
    死亡。
  2.張振中喪葬事宜業已處理完畢，原告乙○○為支出殯葬費用
    之人，支出金額37萬3,800 元，該數額應為必要、合理之數
    額。
  3.原告己○○為張振中之母，係32年9 月3 日出生，目前不能
    維持生活，扶養義務人除張振中外，另有二子乙○○、張振
    華。
  4.原告丙○○、丁○分別為張振中之子、女，丙○○係76年6
    月27日，丁○係73年3 月25日出生，目前均仍就學中，前開
    車禍發生時均為無謀生能力之人，另丙○○、丁○之母為甲○○，對丙○○、丁○並無扶養之能力。
  5.原告己○○、丁○、丙○○已受領強制汽車責任險保險給付
    93萬3,303 元，兩造同意平均抵充於原告己○○、丁○、丙○○請求之金額。
  (二)爭執點：
    被告是否有過失？過失比例為何？素外人張振中與有過失的
    比例為何？
四、經查：
  (一)依警繪現場圖及肇事現場照片等所示（刑事偵查卷第22、30
    至32頁），本件事故發生地點在台北市○○街○ 段、福山街
    附近，即民權橋、大坑溪旁無名路口。被告駕駛之營小客車
    右前車頭、前擋風玻璃車頂損毀，張振中騎乘之機車前車頭
    毀損。依被告及張振中所述事故發生前兩車之行向（刑事偵
    查卷第23、24頁），可見本件肇事經過為被告駕駛營小客車
    沿大坑溪旁無名路南向北行駛至肇事路口時，其右前車頭與
    沿民權橋東向西行駛由張振中所騎乘之機車前車頭相撞而肇
    事。肇事後，營小客車斜停在對向北向南車道停等線上，機
    車倒地停在南向北車道上，車後留有刮地痕5.9 公尺。
  (二)被告於上開時地之行車速度確為時速50至60公里，此據其於
    93年1 月24日上午8 時45分，在臺北市忠孝醫院應警詢時，
    供認「肇事當時行車速度每小時50至60公里」等語明確（刑
    事偵查卷第24頁）。本院刑事庭當庭勘驗證人即到場處理車
    禍之警員姚永吉所攜帶到庭之上開警詢錄音光碟結果，被告
    確實供稱：「‧‧‧我的車速絕對沒有超過60 公 里，後稱
    ：大概50到60公里。我平常都是以50到60公里的車速行駛。
    ‧‧‧」等情無訛（見本院刑事案卷第76、77頁）。又證人
    即被告小客車上之乘客張國泰於偵審中亦證陳，伊平常有開
    車，肇事當時車速約50到60公里等語明確（見刑事偵查卷第
    47 頁 、本院刑事卷第102 頁）。證人張國泰係依其開車多
    年之經驗，自警詢時（見刑事偵查卷第14頁）起即始終指認
    被告車速在50至60公里，所證稱之時速復與被告之陳述相符
    ，自足採信。卷附道路交通事故調查報告表（一）記載，肇
    事地點係劃設有行車分向線而無標誌或標線之市區道路，其
    速限為時速50公里（見刑事偵查卷第26頁）。則依上引兩車
    撞及後之停車位置，即張振中飛越至營小客車右邊之情形，
    及兩車車損之狀況，足徵被告確有超速行駛之情事。
  (三)被告及張振中生前，在上開醫院應警詢製作筆錄時，均互指
    對方「闖紅燈」（見刑事偵查卷第23、24頁）。因行車管制
    號誌之設計，容有雙向均顯示紅燈之重疊時間，以利路口淨
    空，是則被告及張振中互指對方係「闖紅燈」，均有可能。
    另參以證人張國泰於本院刑事庭證稱，當時聽見被告以台語
    高喊一聲：「死了！怎麼闖紅燈！」（見本院刑事卷第102
    頁）等情，並參照現場圖所載機車刮地痕起點位置，足徵被
    告及張振中均有違反號誌管制，於雙向紅燈重疊時間闖越紅
    燈之情事。
五、按行車速度，依標誌或標線之規定，無標誌或標線者，在市
    區○設○道線或行車分向線之道路，時速不得超過50 公 里
    。又汽車行駛至交岔路口，應遵守燈光號誌之指示。道路交
    通安全規則第93條第1 項第1 款、第102 條第1 項第1 款定
    有明文。被告為職業小型車駕駛人，自應注意上開規定，再
    依刑事案卷所附道路交通調查報告表所載，車禍事故發生當
    時係晴天、日間自然光線、路面鋪裝柏油、濕潤並無缺陷及
    障礙物、視距良好等一切情狀，衡情並無不能注意之情事，
    被告竟疏未注意及此，貿然超速闖紅燈行駛，致肇本件車禍
    ，被告應負過失責任甚明。本件車禍於刑事案件偵查中經檢
    察官送請臺北市車輛行車事故鑑定委員會鑑定及臺北市政府
    交通局覆議結果，亦同此認定，有臺北市車輛行車事故鑑定
    委員會93年5 月12日北鑑審字第09330092800 號函檢送之鑑
    定意見書、臺北市政府交通局93年8 月5 日北市交五字第09
    332875900 號函檢送之覆議意見書各一份在卷可稽（刑事偵
    查案卷第42至43頁反面、第65至67頁）。又張振中因本件車
    禍，受有多處骨折及外傷性夾層動脈破裂引起心包膜囊填塞
    死亡，與被告之過失行為間顯有相當因果關係，被告過失不
    法侵害張振中致死之事實，應堪認定。又張振中同有闖紅燈
    之違反號誌過失已如前述，本院審酌被告、張振中之過失程
    度，認被告、張振中應負之過失責任依序為百分之六十、百
    分之四十。
六、按因故意或過失，不法侵害他人之權利者，負損害賠償責任
    ；又不法侵害他人致死者，對於支出醫療及增加生活上需要
    之費用或殯葬費之人，亦應負損害賠償責任；被害人對於第
    三人負有法定扶養義務者，加害人對於該第三人亦應負損害
    賠償責任；不法侵害他人致死者，被害人之父、母、子、女
    及配偶，雖非財產上之損害，亦得請求賠償相當之金額，民
    法第184 條第1 項前段、第192 條第1 項、第2 項、第194
    條分別定有明文。被告不法侵害張振中之生命權既經認定，
    原告乙○○為支出殯葬費之人，原告己○○為張振中之母，
    原告丙○○、丁○為張振中之子、女均已如前述，原告依前
    開規定，訴請被告賠償，自屬有據。茲就原告主張之損害額
    分別審酌如下：
  (一)原告乙○○主張殯葬費支出37萬3,800 元部分：
    原告乙○○主張為被害人張振中支出殯葬費37萬3,800 元，
    業據提出殯葬公司出具之治喪費用表一件為證，被告對前開
    殯葬費用支出之事實、必要性及合理性均不爭執已如前述，
    自應認前開數額均屬原告乙○○得請求之殯葬費用支出。
  (二)原告己○○主張不能受扶養之損害96萬7,693 元部分：
  1.按養贍費數額，應以被害人將來供給養贍能力為準（最高法
    院18年上字2041號判例參照），是扶養費應以被害人如尚生
    存所應得之利益為前提。又扶養之程度，應按受扶養權利者
    之需要，與負扶養義務者之經濟能力及身分定之，民法第
    1119條亦有明文。經查張振中係48年11月1 日生，至93年1
    月24日死亡時，為44歲；又依原告所述，張振中生前係任職
    保全公司，依勞動基準法第54條第1 項第1 款之規定，勞工
    強制退休年齡為60歲，是依被害人之身份，其具備扶養能力
    之時間應迄108 年10月31日止，原告不能受扶養之損害應為
    15 年9月（93年1 月25日至108 年12月31日，餘數6 日不計
    入），原告己○○主張以其餘命計算為18年，尚非允洽。又
    除被害人張振中外，原告己○○尚有二子即原告乙○○、訴
    外人張振華已如前述，且該二人目前均有工作，亦原告所自
    陳，應為有扶養能力之人，是被害人張振中如尚生存，其對
    己○○之扶養義務應為三分之一。
  2.原告己○○主張92年度所得稅扶養寬減額每年7 萬4,000 元
    計算不能受扶養之損害，被告對此並未爭執，且衡諸國內目
    前社會、經濟狀況，亦屬合理。是原告己○○對張振中每月
    之受扶養權利應為2,056 元（74000 ÷12÷3=2056，元以下
    四捨五入，以下同），迄至原告於93年10月27日起訴狀繕本
    生之金額為1 萬8,504 元（2056×9=18504）， 無預扣中間
    利息之問題，其餘得請求之金額（180月）按月別單利5/12%
    複式霍夫曼係數表扣除中間利息，應為27萬5,697 元（2056
    ×霍夫曼係數134.00000000=275697）， 總計原告己○○之
    不能受扶養損害應為29萬4,201 元（18504+275697=294201
    ）。
  (三)原告丁○主張不能受扶養之損害7萬4,000元部分：
    原告丁○係73年3 月25日出生，原告主張其受扶養之權利計
    算至成年止應為93年3 月24日，是其不能受扶養之損害期間
    應為93年1 月25日至同年3 月24日計2 個月，因無其他有能
    力之扶養義務人，每月損害額應以6,167 元計算（74000 ÷
    12=6167）元 計算，其損害總額應為12,334元（6167×2=
    12334）。
  (四)原告丙○○主張不能受扶養之損害27萬6,097元部分：
    原告丙○○係76年6 月27日出生，原告主張其受扶養之權利
    計算至成年止應為96年6 月26日，是其不能受扶養之損害期
    間應為93年1 月25日至96年6月26日計41月，因無其他有能
    力之扶養義務人，每月損害額應以6,167 元計算，迄至原告
    於93年10月27日起訴狀繕本送達被告之日，已發生之金額為
    5 萬5,503 元（6167×9=55503）， 無預扣中間利息之問題
    ，其餘得請求之金額（32月）按月別單利5/12% 複式霍夫曼
    係數表扣除中間利息，應為18萬4,889元（6167×霍夫曼係
     數29.00000000=184889）， 總計原告丙○○之不能受扶養
    損害應為24萬392 元（55503+184889=240392）。
  (五)原告己○○、丁○、丙○○請求慰撫金各100萬元部分：
    原告己○○為被害人張振中之母，原告丙○○、丁○為張振
    中子女已如前述，與張振中均屬至親關係，張振中於本件車
    禍驟然逝世，原告己○○遭喪子之痛，白髮人送黑髮人，原
    告丁○、丙○○或方甫成年，或仍於青春期，竟遭喪父之變
    ，堪信其等精神上均受有相當之痛苦，另斟酌原告己○○為
    國小畢業，目前無業，另有二子，原告丁○、丙○○均為在
    學學生；被告係國中畢業，目前以駕駛計程車營生，領有低
    收入戶證明等兩造間學歷、身分地位、經濟狀況等情狀，認
    原告己○○之精神上損害以80萬元，原告丁○、丙○○各以
    100 萬元計算為合理。
  依上所述，原告乙○○、己○○、丁○、丙○○之損害額應分
  別為37萬3,800元、109 萬4,201 元（294201+800000=0000000
  ）、101 萬2,334 元（12334+0000000=0000000）、124萬392
  元（240392+0000000=0000000）。
七，按損害之發生或擴大，被害人與有過失者，法院得減輕賠償
    金額，為民法第217 條第1 項所明定。本院審酌兩造違規情
    事，認被害人張振中、被告應負之過失責任依序為百分之四
    十、百分之六十，則依被害人、被告過失程度，減輕被告應
    賠償金額至百分之六十，減輕後原告乙○○、己○○、丁○
    、丙○○所得主張之損害額應分別為22萬4,280 元、65萬
    6,521元 、60萬7400元 、74萬4,235元。
八、按強制汽車責任保險法第32條規定，保險人依本法規定給付
    之保險金，視為加害人或被保險人損害賠償金額之一部分，
    加害人或被保險人受賠償請求時，得扣除之。查原告因本件
    車禍之發生，已受領強制汽車責任險理賠93萬3,303 元，已
    如前述，是依上開規定，自應予以扣除。關此，兩造並合意
    原告所受領之強制汽車責任保險給付，平均抵充於原告己○○、丁○、丙○○所得請求之金額，是前開原告之請求，經
    各抵充扣除31萬1,101 元後，原告己○○所得請求之數額為
    34萬5,420 元，原告丁○所得請求之金額為29萬6,299 元，
    原告丙○○所得請求之金額則為43萬3,134元。
九、從而，原告本於侵權行為法律關係，請求被告賠償原告乙○○22萬4,280 元，賠償原告己○○34萬5,420 元，賠償原告
    丁○29萬6,299 元，賠償原告丙○○43萬3, 134元，及均自
    起訴狀繕本送達翌日即93年10月28日起至清償日止，依法定
    週年利率百分之五計算之遲延利息部分，洵屬正當，應予准
    許。逾此部分所為之請求，為無理由，應予駁回。
十、本判決所命給付原告金額，均未逾50萬元，應依民事訴訟法
    第389 條第1 項宣告假執行。至原告其餘假執行之聲請，因
    訴之駁回而失所依據，不予准許。
十一、據上論結，原告之訴為一部有理由，一部無理由，依民事
      訴訟法第79條、第389 條第1 項判決如主文。
中　　華　　民　　國　　94　　年　　8 　　月　　8 　　日
                  民事第二庭  法  官  王本源
以上正本證明與原本無異。
如對本判決上訴須於判決送達後20日內向本院提出上訴狀。
中　　華　　民　　國　　94　　年　　8 　　月　　12　　日
                              書記官  戴顯澄
